臺灣高雄地方法院刑事判決
110年度易字第356號
公  訴  人  臺灣高雄地方檢察署檢察官
被      告  蔡佳穎



義務辯護人  李淑欣律師
被      告  吳國男



上列被告因竊盜案件，經檢察官提起公訴（109年度偵字第23063
號），本院判決如下：
    主  文
辛○○犯如附表所示之陸罪，各處如附表所示之刑及沒收。拘役部
分應執行拘役玖拾日，如易科罰金，以新臺幣壹仟元折算壹日。
罰金部分應執行新臺幣肆萬伍仟元，如易服勞役，以新臺幣壹仟
元折算壹日。
乙○○無罪。
    事  實
一、辛○○意圖為自己不法之所有，基於竊盜之犯意，於附表編號
    1至6所示之時間、地點，以附表編號1至6所示之方式，竊得
    如附表編號1至6所示之財物。
二、案經壬○○、甲○○訴由高雄市政府警察局林園分局報告臺灣高
    雄地方檢察署檢察官偵查起訴。
    理  由
甲、有罪部分
壹、程序部分
　　按被告以外之人於審判外之陳述，雖不符合刑事訴訟法第15
    9 條之1 至第159 條之4 之規定，但經當事人於審判程序同
    意作為證據，法院審酌該言詞陳述或書面陳述作成時之情況
    ，認為適當者，亦得為證據。當事人、代理人或辯護人於法
    院調查證據時，知有第159 條第1 項不得為證據之情形，而
    未於言詞辯論終結前聲明異議者，視為有前項之同意，刑事
    訴訟法第159條第1項及第159條之5分別定有明文。查本判決
    所引用具傳聞性質之言詞或書面證據，關於證據能力，經檢
    察官、被告辛○○及辯護人於本院審判期日中均表示同意有證
    據能力（院卷第264頁），本院審酌此等證據資料製作時之
    情況，尚無違法不當及證明力明顯過低之瑕疵，亦認為以之
    作為證據應屬適當，故揆諸前開規定，應認前揭證據資料均
    例外有證據能力；至非供述證據部分，與本案事實具自然關
    聯性，且非公務員違背法定程序所取得，依同法第158條之4
    規定反面解釋，亦具證據能力。
貳、實體部分
一、認定事實所憑之證據及理由
　　被告辛○○坦承意圖為自己不法之所有，基於竊盜之犯意，於
    附表編號1至5所示之時間、地點，以附表編號1至5所示之方
    式，竊得如附表編號1至5所示之財物；並坦承有於附表編號
    6所示之時間、地點，將附表編號6所示之電動自行車發動騎
    乘離去，惟就此部分否認有何竊盜犯行，辯護人為被告辛○○
    利益辯稱：是被告乙○○請被告辛○○去牽車的，被告辛○○此部
    分無竊盜犯行云云，經查：
　　㈠被告辛○○上揭坦承部分，業據其委由辯護人於審理中陳述
      並表示無意見，核與證人壬○○（警卷第21至23頁）、甲○○
      （警卷第25至26頁）、己○○（警卷第27至29頁）、戊○○（
      警卷第35至37頁）、庚○○（警卷第41至42頁）、朝興基金
      會員工張政安（警卷第31至33頁）、歐○儀（警卷第43至4
      5頁）於警詢中之證述、被告乙○○於警詢、偵查及本院中
      所為之證述（警卷第15至18頁，偵卷第89至92頁，院卷第
      265至270頁）相符，並有108年12月14日現場及路口監視
      器畫面截圖照片10張（警卷第80至84頁）、被告辛○○之臉
      部特徵比對照片1張（偵卷第93頁）、109年3月4日現場監
      視器畫面截圖照片8張（警卷第76至79頁）、109年5月7日
      現場及附近路口監視器畫面截圖照片10張（警卷第71至75
      頁）、109年5月8日現場及附近路口監視器畫面截圖照片9
      張（警卷第67至70頁）、109年5月20日現場監視器畫面截
      圖照片6張（警卷第65至66頁）、紅茶店零錢箱遭竊之現
      場照片3張（警卷第91頁）、109年7月27日現場及附近路
      口監視器畫面截圖照片20張（警卷第55至64頁）在卷可稽
      ，堪認被告辛○○上揭任意性自白與事實相符。
　　㈡被告辛○○意圖為自己不法之所有，基於竊盜之犯意，於附
      表編號6所示之時間、地點，以附表編號6所示之方式，竊
      得如附表編號6所示之財物：
　　⒈查證人歐○儀於警詢中證稱：109年10時30分許我兒子丙○○
      將我所有之電動自行車（廠牌KIMCO；型號COZY；價值約
      新臺幣【下同】4萬元），停放於高雄市○○區○○○路000號
      前，於同日13時30分許，丙○○發現該車不見，於是丙○○調
      閱監視器發現該車於同日11時22分許遭人騎走等語（警卷
      第43至45頁）；被告乙○○亦於警詢、偵查及審判中證稱：
      當天是被告辛○○到我家後，拜託我依照他的指示載他去牽
      車，要牽什麼車我不知道，我載他到案發地巷外後，我在
      巷外之馬路等他，他就走到巷子裡面，並叫我等一下，後
      來他就從前方逆向騎出來等語（警卷第15至18頁，偵卷第
      89至92頁，院卷第265至270頁）；復經警方調閱案發時地
      之監視器畫面，確於案發時間（109年11時22分許），有
      二名男子騎乘機車至案發地點之巷子外，後座之人進入巷
      子後，即從案發地點將該電動自行車騎乘離去，有109年7
      月27日現場及附近路口監視器畫面截圖照片20張（警卷第
      55至64頁）可參，並經被告辛○○自承騎乘該電動自行車之
      人即為其本人，且有攝得被告辛○○騎乘時之清晰面部影像
      （警卷第60頁），已堪認定該電動自行車為被告辛○○所竊
      無訛。
　　⒉次查乙○○、辛○○均稱本件遭竊車輛距離辛○○住處非遠（院
      卷第266、270頁），且觀之監視器畫面，辛○○進入巷弄內
      之時間為109年7月27日11時22分許（警卷第56頁），騎乘
      車輛離開之時間為109年7月27日11時23分許（警卷第59頁
      ），前後不過1分鐘，又辛○○自承鑰匙已安插於車上，可
      知被告辛○○對於遭竊車輛之實際狀況、停放地點甚是熟悉
      ，竊取過程亦屬順利，足認該車輛早受被告辛○○所鎖定、
      掌握，而查辛○○對該車無合法權源得以主張，且為親自發
      動、騎乘而將該車置於自己實力支配下之人，堪認被告辛○○就本件係意圖為自己不法之所有，基於竊盜犯意而為之
      。被告辛○○之辯護人雖為其利益辯護稱：當天是被告乙○○
      拜託被告辛○○依照被告乙○○之指示前往取車云云。惟辯護
      人所辯情節已與被告乙○○上開所陳未符，被告辛○○將該電
      動自行車騎走時，亦非直接將該車騎至被告乙○○等候處，
      而係自另一邊騎出，再折返至被告乙○○等候處，惟二人隨
      即各自離開，並無之後將該車交付予被告乙○○使用、處分
      之事證。且該電動自行車根據監視器畫面（警卷第64頁）
      及證人歐○儀所證，僅有廠牌、型號，而無車牌號碼，果
      若係乙○○託辛○○至巷內取車，理應由乙○○確實告知電動自
      行車之其他特徵供辛○○識別，或載送辛○○至車輛實際停放
      地點，始得由辛○○順利取車發動，故辯護人辯稱單純係乙○○告知車輛停放地點後，由辛○○入巷取車發動等節，已與
      常理相悖，難認可採。
　　㈢綜上，被告辛○○犯行可堪認定，否認部分之辯解亦不足採
      ，應依法論科。又附表編號1被告辛○○之竊取時間，根據
      監視器畫面顯示應為108年12月14日13時47分（警卷第83
      頁）；附表編號4之竊取時間根據警詢筆錄應為109年5月8
      日5時53分許（警卷第36頁），故公訴意旨此部分均有誤
      載，爰均更正如附表時間欄所示。
二、論罪科刑
　　㈠核被告辛○○就附表編號1至6所為，均係犯刑法第320條第1
      項之竊盜罪。被告辛○○就上開6罪，犯意各別，行為互異
      ，應分論併罰。至附表編號6部分被害人丙○○於被告辛○○
      為本件犯行時係未滿18歲之少年，然被告辛○○自該電動自
      行車之外觀及現場環境，衡情應無從判定使用之人是否為
      少年，卷內亦無其他事證足認被告明知使用人之年紀猶下
      手行竊，故本件並無兒童及少年福利與權益保障法第112
      條第1項之適用，附此敘明。　
　　㈡刑之減輕
　　　又被告辛○○為上揭犯行時，均係鎖定有相當價值之物為之
      ，且均知須於無人看管或無人注意之際竊取之，過程手段
      順利，表情、行為亦為平穩正常。且被告曾因竊盜案件（
      臺灣高等法院高雄分院110年度上易字第442號），經送請
      凱旋醫院為精神鑑定，其鑑定結果認為被告辛○○雖有雙相
      情緒障礙症及興奮劑使用障礙症，惟在心理測驗時有強調
      缺損及成就動機偏低之情形，且過去有多起毒品、竊盜、
      詐欺與偽造文書案件，為了自身犯法行為服刑與拘役多次
      ，顯見被告辛○○極可能為自身利益刻意操弄衡鑑結果，因
      此被告辛○○辨識其行為違法之能力無顯著降低或欠缺等語
      （院卷第73頁）；被告乙○○亦於審判中證稱：認為附表編
      號6當時被告辛○○精神正常，覺得他沒有什麼特殊的地方
      等語（院卷第270頁），堪認被告辛○○本件均無何控制能
      力或識別違法能力減損之情形。辯護人雖曾聲請就被告辛○○部分送精神鑑定，惟辯護人已於審判中表示無他證據聲
      請調查（院卷第281頁），並就被告辛○○是否有刑法第19
      條適用部分表示不再主張（院卷第284頁），即辯護人已
      捨棄此部分之聲請，故不就此鑑定，併予敘明。
　　㈢刑之加重
　　　至本件就被告是否該當累犯一事，因公訴意旨就此未為主
      張，遑論具體指出證明方法，參照111年4月27日最高法院
      110年度台上大字第5660號裁定意旨，本院自無庸依職權
      調查並為相關之認定。　
三、量刑
　　爰以行為人之責任為基礎，考量被告辛○○不思取財之正當管
    道，竟以如附表所示之方式，竊取各該被害人之財物，且迄
    今未與各該被害人達成和解，所為實不足取，並考量被告辛○○坦承附表編號1至5犯行；否認附表編號6犯行、被告辛○○
    各該犯行所竊得財物之價值，暨其犯罪之目的、手段、所生
    危害，及其患有雙相情緒障礙症、非特定的情感思覺失調症
    等精神疾病、前科素行（被告辛○○前因詐欺案件，經本院以
    105年度易字第90號判決判處有期徒刑5月確定，於106年9月
    20日徒刑執行完畢），其於本院自承之家庭、學歷、經濟狀
    況等一切情狀，量處如附表主文欄所示之刑，並就徒刑及拘
    役部分諭知易科罰金之折算基礎；就罰金部分諭知易服勞役
    之折算標準。並考量其各罪之犯罪時間、侵害法益及行為手
    段等情狀，就拘役及罰金部分，分別定其應執行刑如主文所
    示，並分別諭知易科罰金及易服勞役之折算標準。
四、沒收部分
　　被告辛○○竊取如附表編號1至2、6所示之財物、編號3、4、5
    所示之2000元、2000元、800元，均為犯罪所得，均應依刑
    法第38之1第1項規定，附隨於被告辛○○所犯各罪之宣告刑項
    下，宣告沒收之，且因均未扣案，並依同法第38之1第3項規
    定，諭知於全部或一部不能沒收或不宜執行沒收時，追徵其
    價額，上開多數沒收之物，併執行之。至編號3、4、5所示
    之愛心零錢箱部分，雖亦為犯罪所得，然均屬價值低微之物
    ，若另開啟沒收追徵程序，顯不符合程序經濟，爰均不予宣
    告沒收。
乙、無罪部分
一、公訴意旨另以：被告乙○○與同案被告辛○○共同意圖為自己不
    法之所有，基於竊盜之犯意聯絡，由被告乙○○搭載被告辛○○
    ，於附表編號6所示之時地，由被告辛○○竊取如附表編號6所
    示之電動自行車1輛。因認被告乙○○涉犯刑法第320條第1項
    之竊盜罪嫌。
二、按犯罪事實應依證據認定之，無證據不得認定犯罪事實；不
    能證明被告犯罪或其行為不罰者，應諭知無罪之判決，刑事
    訴訟法第154條第2項、第301條第1項分別定有明文。此所謂
    認定犯罪事實之證據，無論其為直接或間接證據，均須達於
    通常一般人均不致有所懷疑，而得確信其為真實之程度，始
    得據為有罪之認定，若其關於被告是否犯罪之證明未能達此
    程度，而有合理性懷疑之存在，致使無法形成有罪之確信，
    根據「罪證有疑、利於被告」之證據法則，即不得遽為不利
    被告之認定；被告或共犯之自白，不得作為有罪判決之唯一
    證據，仍應調查其他必要之證據，以察其是否與事實相符，
    刑事訴訟法第156條第2項亦定有明文。
三、公訴意旨認被告乙○○涉有上開犯行，無非以被告乙○○、辛○○
    於警詢之偵查中之供述、證人即丙○○之法定代理人歐○儀於
    警詢時之證述、監視器錄影光碟暨錄影畫面擷取照片為主要
    論據。
四、訊據被告乙○○固坦承有於旨揭時間搭載被告辛○○至案發地點
    後，由被告辛○○發動騎乘上開電動自行車，惟堅決否認有何
    竊盜犯行，辯稱：我不知道被告辛○○要偷車，是被告辛○○拜
    託我載他去牽車，所以我覺得車是他的等語。經查，被告辛○○固稱本件牽車之事係被告乙○○所託，然辛○○此部分陳述業
    經本院認定非屬實在，難以採信，且辛○○竊取上開車輛過程
    極為順利、快速，足認乙○○辯稱係辛○○委託其載送牽車，因
    而誤認該車屬辛○○所有乙節，並非全然無據；又被告乙○○除
    載送被告辛○○至案發地巷弄外之外，別無其他協助被告辛○○
    之行為，且卷內除被告辛○○之指述外，亦無其他乙○○與辛○○
    共同謀議本件之證據存在，再者被告乙○○已有機車，亦難認
    定其有何再竊上開車輛之動機，是被告辛○○之指述不僅有瑕
    疵，亦別無其他積極證據得以補強，自難認定被告乙○○有本
    件竊盜犯行。
五、故公訴人提出之上開證據，無法使本院形成被告乙○○有旨揭
    犯行之確信心證，復查亦無其他證據證明被告乙○○涉有前開
    罪嫌，揆諸前開說明，自應為無罪之諭知。
據上論斷，應依刑事訴訟法第299 條第1 項前段、第301條第1項
前段，刑法第320條第1項、第41條第1項前段、第42條第3項前段
、第51條第6款、第7款、第38之1第1項、第3項、第40條之2第1
項，刑法施行法第1條之1，判決如主文。
本案經檢察官丁○○提起公訴，檢察官張靜怡到庭執行職務。
中　　華　　民　　國　　111 　年　　9 　　月　　13　　日
                  刑事第十二庭　審判長法　官  蔡書瑜
                  　　　　　　　　　　法　官  楊甯伃
                  　　　　　　　　　　法　官  蔡有亮
以上正本證明與原本無異。
如不服本判決應於收受送達後20日內向本院提出上訴書狀，並應
敘述具體理由；如未敘述上訴理由者，應於上訴期間屆滿後20日
內向本院補提理由書（均須按他造當事人之人數附繕本）「切勿
逕送上級法院」。
中　　華　　民　　國　　111 　年　　9 　　月　　13　　日
　　　　　　　　　　　　　　　　　    書記官　葉郁庭　　　　　　　　　　　　　　　　　　
附錄法條
刑法第320條
意圖為自己或第三人不法之所有，而竊取他人之動產者，為竊盜
罪，處五年以下有期徒刑、拘役或五十萬元以下罰金。
意圖為自己或第三人不法之利益，而竊佔他人之不動產者，依前
項之規定處斷。
前二項之未遂犯罰之。



附表
編號 時間（民國） 地點 犯罪方式 主文及沒收 1 108年12月14日13時47分許（起訴書誤載為13時11分許，應予更正） 高雄市○○區○○街00號「壽山天后宮」 辛○○於左列時地，趁無人之際，徒手竊取廟內壬○○保管之神像1座。 辛○○犯竊盜罪，處拘役伍拾日，如易科罰金，以新臺幣壹仟元折算壹日。 未扣案犯罪所得神像壹座沒收，於全部或一部不能沒收或不宜執行沒收時，追徵其價額。 2 109年3月4日12時54分 高雄市○○區○○○路000號「高邑無極龍鳳宮」外 辛○○於左列時地，趁甲○○未注意之際，徒手竊取甲○○所有之手機1支。 辛○○犯竊盜罪，處拘役肆拾伍日，如易科罰金，以新臺幣壹仟元折算壹日。 未扣案犯罪所得手機壹支沒收，於全部或一部不能沒收或不宜執行沒收時，追徵其價額。 3 109年5月7日11時23分 高雄市○○區○○路○段000號「啃GG美式炸雞店」 辛○○於左列時地，趁己○○未注意之際，徒手竊取該址櫃檯上由財團法人朝興社福基金會所寄放；己○○保管之愛心零錢箱1個（內有現金約新臺幣《下同》2000元） 辛○○犯竊盜罪，處罰金新臺幣貳萬元，如易服勞役，以新臺幣壹仟元折算壹日。 未扣案犯罪所得新臺幣貳仟元沒收，於全部或一部不能沒收或不宜執行沒收時，追徵其價額。 4 109年5月8日5時53分（起訴書誤載為36分許，應予更正） 高雄市大寮區萬丹路「珍好味」店 辛○○於左列時地，趁無人看管之際，徒手竊取該址櫃檯上由社團法人浪浪的後盾協會所寄放；戊○○保管之愛心零錢箱1個（內有現金約2000元） 辛○○犯竊盜罪，處罰金新臺幣貳萬元，如易服勞役，以新臺幣壹仟元折算壹日。 未扣案犯罪所得新臺幣貳仟元沒收，於全部或一部不能沒收或不宜執行沒收時，追徵其價額。 5 109年5月20日15時11分 高雄市○○區○○路000號「回憶小時候古早味紅茶冰」店 辛○○於左列時地，趁無人看管之際，徒手竊取該址櫃檯上由財團法人朝興社福基金會所寄放；庚○○保管之愛心零錢箱1個（內有現金約800元） 辛○○犯竊盜罪，處罰金新臺幣捌仟元，如易服勞役，以新臺幣壹仟元折算壹日。 未扣案犯罪所得新臺幣捌佰元沒收，於全部或一部不能沒收或不宜執行沒收時，追徵其價額。 6 109年7月27日11時22分 高雄市○○區○○○路000號前 辛○○委託不知情之乙○○騎乘車牌號碼000-000號普通重型機車搭載辛○○，於左列時地，由辛○○徒手竊取由丙○○所使用；歐○儀所有之廠牌KIMCO、型號COZY之電動自行車1輛 辛○○犯竊盜罪，處有期徒刑參月，如易科罰金，以新臺幣壹仟元折算壹日。 未扣案犯罪所得廠牌KIMCO；型號COZY之電動自行車壹輛沒收，於全部或一部不能沒收或不宜執行沒收時，追徵其價額。